【裁判字號】    99,審易,637
【裁判日期】    990427
【裁判案由】    業務侵占
【裁判全文】
臺灣高雄地方法院刑事判決             99年度審易字第637號
公  訴  人  臺灣高雄地方法院檢察署檢察官
被      告  甲○○
上列被告因業務侵占案件，經檢察官提起公訴（99年度偵緝字第
45號），嗣因被告於準備程序進行中就被訴事實為有罪陳述，經
告知簡式審判程序之旨並聽取當事人意見後，本院裁定由受命法
官獨任進行簡式審判程序並判決如下：
    主  文
甲○○犯業務侵占罪，處有期徒刑壹年捌月。緩刑伍年，並應履
行如附表所示之負擔。
    事  實
一、甲○○前係址設臺北市信義區○○○路○ 段555 號之「聯合
    報股份有限公司」（下稱聯合報公司）發行部高屏東服務組
    主任，負責收取高雄、屏東地區送報單位之報費等業務，為
    從事業務之人，其明知向客戶所收取的報費，為業務上持有
    之物，應於取得後繳回公司入帳，竟基於單一意圖為自己不
    法所有業務侵占之犯意，利用其職務上機會，於民國87年間
    起至90年7 月間某日止，接續將其向客戶所收取之報費新臺
    幣（下同）4,150,401 元侵占入己，且花用一空。嗣經聯合
    報公司業務人員發覺有異，查證後始悉上情。
二、案經聯合報公司訴由臺灣高雄地方法院檢察署檢察官偵查起
    訴。
    理  由
一、本件被告甲○○所犯係死刑、無期徒刑、最輕本刑為3 年以
    上有期徒刑以外之罪，其於準備程序中就被訴事實為有罪之
    陳述，經本院告知簡式審判程序之旨，並聽取公訴人及被告
    意見後，合議庭裁定由受命法官獨任進行簡式審判程序，合
    先敘明。
二、前揭事實，業經告訴代理人蘇俊歷於偵查中證述綦詳，並有
    聯合報公司財務規劃室稽查組報告、被告書立之還款承諾書
    、報告書、分期還款承諾書、業經被告簽章確認之債務及還
    款計畫表各1 份及本院95年訴字第3877號民事判決在卷可稽
    ，復據被告於本院審理中坦認上情不諱，足徵其自白核與事
    實相符，堪予採信。按業務侵占罪之成立，以因執行業務而
    持有他人之物為前提，倘行為人基於業務關係合法持有他人
    之物，而於持有狀態繼續中，擅自處分或易持有為所有之意
    思而逕為所有人之行為，即足當之。查被告平素既以為聯合
    報公司收取客戶報費及轉交等為業務內容，竟將其向客戶所
    收取款項擅自挪為己用，是被告所為業已該當刑法業務侵占
    罪之構成要件甚明。綜前所述，本件事證明確，被告前揭犯
    行洵堪認定，應依法論科。
三、被告行為後，刑法及刑法施行法業於95年7 月1 日修正施行
    ，參酌最高法院95年5 月23日刑事庭第8 次會議決議、95年
    11月7 日95年度第21次刑事庭會議決議意旨，應適用新刑法
    第2 條第1 項之規定，為「從舊從輕」之比較。另於比較時
    應就罪刑有關之共犯、未遂犯、想像競合犯、牽連犯、連續
    犯、結合犯，以及累犯加重、自首減輕暨其他法定加減原因
    （如身分加減）與加減比例等一切情形，本於統一性及整體
    性原則，綜其全部罪刑之結果而為比較；又如新舊法處罰之
    輕重相同、法理或審酌標準見解之明文化、純文字之修正等
    ，即無比較適用之問題，非此條所指之法律有變更，即無本
    條之適用，應依一般法律適用原則，適用裁判時法；又如逕
    行適用行為時法，因結果並無不同，對判決不生影響，上訴
    審毋庸撤銷改判。是本院審酌：
  (一)法定貨幣單位部分：被告行為後，刑法施行法增訂第1條 之
    1 ，其立法目的，在於考量新修正之刑法施行後，不再適用
    「現行法規所定貨幣單位折算新臺幣條例」，為使罰金數額
    趨於一致，避免衍生新舊法比較適用問題，以緩和實務適用
    法律之衝擊，於不變動罰金數額之前提下，所為之規定。是
    以上開規定具有準據法之性質，不論行為人之行為係在刑法
    修正施行前或施行後，關於罰金之貨幣單位，一律為新臺幣
    。
  (二)罰金刑部分：被告行為後，刑法第33條第5 款業已修正施行
    ；修正後刑法第33條第5 款規定「罰金：新臺幣1,000 元以
    上，以百元計算之。」，與修正前刑法第33條第5 款規定「
    罰金：1 元以上。」不同。比較新舊法結果，以舊法較有利
    於行為人。
  (三)綜合上述修正前、後整體比較結果，自應適用被告行為時之
    法律，即修正前刑法之相關規定，予以論處。
四、核被告甲○○所為，係犯刑法第336 條第2 項業務侵占罪。
    又按所稱接續犯，係指數個在同時同地或密切接近之時地，
    侵害同一法益之行為，因各舉動之獨立性極為薄弱，社會通
    念認為無法強行分開，乃將之包括視為一個行為之接續進行
    ，給予單純一罪之刑法評價（最高法院96年度台上字第787
    號判決參照）。本件被告自承將所收取報費侵占入己，而收
    取報費乃被告持續且經常之業務範圍，其所為數侵占行為，
    時間上應有密切關聯，足認其主觀上亦係基於一侵占之接續
    犯意，且各該行為彼此間，復有時間之密接關連性，均侵害
    同一告訴人即聯合報公司之法益，自屬接續犯而應僅論以一
    罪。公訴人被告係基於業務侵占之概括犯意（即認應以連續
    犯論處），尚有誤會。爰審酌被告犯罪之動機、目的及手段
    ，與其利用告訴人之信任，擅自侵占公司款項且數額非微，
    惟念其犯罪後尚知坦承全部犯行，且事後與告訴人達成和解
    ，並依約履行和解金額之尾數等一切情狀，量處如主文所示
    之刑。又被告之犯罪時點，雖在96年4 月24日以前，惟本件
    對於被告宣告之有期徒刑已逾有期徒刑1 年6 月，自無中華
    民國九十六年罪犯減刑條例之適用。末查被告前未曾受有期
    徒刑以上刑之宣告，此有臺灣高等法院被告前案紀錄表1 份
    在卷可稽，茲念其僅因一時失慮以致誤觸刑章，事後更已坦
    承全部犯行，且業與告訴人達成和解，尚有悔意，諒其經此
    偵、審程序並科刑判決後，理應知警惕而無再犯之虞，本院
    因認前開之刑以暫不執行為當，爰併予宣告緩刑5 年，以啟
    自新。本件被告造成告訴人受損非輕，茲為確保被告能履行
    此項債務，以維告訴人權益，認併宣告被告應於緩刑期內，
    依其與告訴人所訂和解內容給付金額予告訴人之負擔乃為適
    當，爰酌定如主文所示之分期付款方式，以償付告訴人所受
    損害，資以補償；又此部分緩刑命令，依據刑法第74條第4
    項規定，得為民事強制執行名義，被告若違反依刑法第74條
    第2 項第3 款所定向被害人支付相當數額之財產上損害賠償
    情節重大者，檢察官並得依刑法第75條之1 第1 項第4 款之
    規定聲請撤銷緩刑，併此敘明。
據上論斷，應依刑事訴訟法第273 條之1 第1 項、第284 條之1
、第299 條第1 項前段，刑法第2 條第1 項前段、刑法第336 條
第2 項、第74條第1 項第1 款、第2 項第3 款，判決如主文。
本案經檢察官游淑玟到庭執行職務。
中    華    民    國    99    年     4    月    27    日
                  刑事第十庭    法  官  曾子珍
以上正本證明與原本無異。
如不服本判決應於收受送達後10日內向本院提出上訴書狀，並應
敘述具體理由；如未敘述上訴理由者，應於上訴期間屆滿後20日
內向本院補提理由書（均須按他造當事人之人數附繕本）「切勿
逕送上級法院」。
中    華    民    國    99    年     4    月    27    日
                                書記官  李承悌
附錄本判決論罪科刑之法條
中華民國刑法第336條
對於公務上或因公益所持有之物，犯前條第1 項之罪者，處1 年
以上7 年以下有期徒刑，得併科5 千元以下罰金。
對於業務上所持有之物，犯前條第1 項之罪者，處6 月以上5 年
以下有期徒刑，得併科3 千元以下罰金。
前二項之未遂犯罰之。
附表：
┌─────────────────────┬─────────┐
│應履行之條款                              │參考依據          │
├─────────────────────┼─────────┤
│給付告訴人聯合報股份有限公司新臺幣壹佰參拾│本院99年4 月2 日99│
│參萬伍仟肆佰零壹元，給付方式分別為：      │年度審易字第637 號│
│(一)現金新臺幣肆佰零壹元（已於和解成立時當場│ 月2 日和解筆錄   │
│  給付）。                                │                  │
│(二)餘款新臺幣壹佰參拾參萬伍仟元，以匯款方式│                  │
│  分期匯入告訴人指定帳戶，每月為一期，以  │                  │
│  每月二十日為清償日，給付方式期日分別為：│                  │
│1.新臺幣壹拾肆萬肆仟元，自民國九十九年四月│                  │
│  二十日起至民國一百零三年三月二十日止，共│                  │
│  分為四十八期，按月給付新臺幣參仟元。    │                  │
│2.新臺幣壹佰壹拾玖萬壹仟元，自民國一百零三│                  │
│  年四月二十日起至清償完畢為止，共分為二百│                  │
│  三十八期，按月給付新臺幣伍仟元（除最末期│                  │
│  給付新臺幣陸仟元）。                    │                  │
│(三)如有一期未付，視為全部到期。            │                  │
└─────────────────────┴─────────┘

司法院資訊處製作；財團法人民間司法改革基金會備份。
